【裁判字號】    98,易,2332
【裁判日期】    980813
【裁判案由】    詐欺
【裁判全文】
臺灣臺中地方法院刑事判決              98年度易字第2332號
公  訴  人  臺灣臺中地方法院檢察署檢察官
被      告  丙○○
上列被告因詐欺案件，經檢察官提起公訴（98年度偵緝字第1405
號），本院判決如下：
    主    文
丙○○共同意圖為自己不法之所有，以詐術使人將本人之物交付
，處有期徒刑壹年。
    事    實
一、丙○○明知任何人均可辦理金融帳戶使用，如無正當理由，
    實無借用他人帳戶使用之理，而金融帳戶亦事關個人財產權
    益之保障，其專有性甚高，除非本人或與本人親密關係者，
    難認有何理由可自由流通使用該帳戶，一般人均有妥為保管
    及防止他人任意使用之認識，縱特殊情況偶需提供他人使用
    ，亦必深入瞭解用途及合理性，始予提供，且金融帳戶如落
    入不明人士手中，而未加以闡明正常用途，極易被利用為與
    財產有關之犯罪工具，此為吾人一般生活之常識。而非有正
    當理由，竟徵求他人提供帳戶者，一般均有非法或不正當之
    意圖，提供帳戶者客觀上可預見其借用之目的，係供為某筆
    資金之存入，後再行領出之用，且該筆資金之存入及提領過
    程係有意隱瞞其流程及行為人身分曝光之用意，一般人本於
    一般認知能力亦足以瞭解。詎丙○○竟與年籍不詳、綽號「
    盧仔」之成年男子及其所屬之詐騙集團成員共同基於意圖為
    自己不法所有之不確定犯意聯絡，於民國97年9月9日，由丙
    ○○向兆豐銀行府城分行申請開立活期儲蓄存款帳戶（帳號
    ：00000000000號），並將帳戶資料提供予「盧仔」，作為
    人頭帳戶使用。嗣「盧仔」所屬詐騙集團成員先在網路上刊
    登「名豐貸款專業代辦公司」之廣告，旋有甲○○於97 年9
    月4日（檢察官誤載為9月12日），在其位於臺中縣大肚鄉○
    街村○○路898號之公司，上網瀏覽前開訊息，主動撥打電
    話與自稱「張國治」之代辦人員聯絡，欲辦理貸款。「張國
    治」乃傳真公證請求書予甲○○，並要求甲○○提供其所有
    兆豐銀行沙鹿分行帳戶之帳號及語音轉帳密碼，同時要求甲
    ○○存入新台幣（下同）70萬元作為徵信，致使甲○○陷於
    錯誤，於97年9月12日下午2時15分許，依指示存入70 萬元
    。甲○○帳戶內之70萬元，旋於同日下午2時21分許，遭人
    利用語音轉帳至丙○○所申請開立之前開帳戶。丙○○於同
    日下午3時許，親自前往銀行臨櫃提領現金共計70萬3000元
    ，再將所提領之現金交予「盧仔」。嗣經甲○○上網查詢，
    始知自己遭詐騙得逞，乃報警循線查獲上情。
二、案經臺中縣警察局烏日分局報告臺灣臺中地方法院檢察署檢
    察官偵查起訴。
    理    由
壹、據能力部分：按被告以外之人於審判外之陳述雖不符刑事訴
    訟法第159條之1至之4之規定，而經當事人於審判程序同意
    作為證據，法院審酌該言詞陳述或書面陳述作成時之情況，
    認為適當者，亦得為證據；當事人、代理人或辯護人於法院
    調查證據時，知有刑事訴訟法第159條第1項不得為證據之情
    形，而未於言詞辯論終結前聲明異議者，視為有前項之同意
    ，同法第159條之5定有明文。上開規定之立法意旨在於傳聞
    證據未經當事人之反對詰問予以核實，原則上應先予排除其
    證據能力。惟若當事人已放棄反對詰問權，於審判程序中表
    明同意該等傳聞證據可作為證據；或於言詞辯論終結前未聲
    明異議，基於尊重當事人對傳聞證據之處分權，及證據資料
    愈豐富，愈有助於真實發見之理念，且強化言詞辯論主義，
    使訴訟程序得以順暢進行，上開傳聞證據亦均具有證據能力
    。查公訴人及被告丙○○對於下列經本院踐行調查證據程序
    並引為證據之被告以外之人於審判外之陳述，均未於言詞辯
    論終結前就其證據能力聲明異議，且本院審酌該等陳述作成
    時之情況，為陳述人於案發當時，就其親身見聞及經驗所為
    之陳述，且查無違反其陳述任意性之事由存在，並有卷附其
    餘積極證據等核與該等陳述之內容相符，堪認為適當，故均
    應認有證據能力，先予敘明。
貳、實體方面
一、訊據被告丙○○固坦承上開兆豐銀行府城分行帳戶為其所開
    立，並提供予「盧仔」使用，且於上述時間、地點，將所提
    領之金額70萬3000元，交付予「盧仔」之事實，惟矢口否認
    有何詐欺之犯行，辯稱：是「盧仔」問我的帳戶是否可用，
    他說別人要寄錢給他，他要買房子，我有問他為何不是使用
    他自己的帳戶，他說他的帳戶不能用，我開戶之後，在高雄
    市兆豐銀行直接領錢後，把錢交給「盧仔」，我並沒有詐欺
    云云。惟查：
（一）上開兆豐銀行府城分行帳戶確係被告所開立一節，業據被
      告坦承不諱，並有兆豐銀行府城分行97年10月1日（97）
      兆銀府城字第191號函附之開戶資料及交易明細在卷可憑
      。又被告所開立之上開帳戶，被詐騙集團成員利用作為向
      被害人甲○○詐欺取財之入帳帳戶，且被害人甲○○遭詐
      騙後確有提供其所有語音轉帳帳戶之帳號及密碼，遭人以
      語音轉帳之方式轉出70萬元至被告上開兆豐銀行帳戶內等
      情，亦據證人即被害人甲○○於警詢時陳述綦詳，並有被
      害人甲○○所提出之兆豐銀行沙鹿分行存款明細查詢1紙
      、臺中縣警察局烏日分局大肚分駐所受理各類案件紀錄表
      、受理詐騙帳戶通報警示簡便格式、內政部反詐騙案件紀
      錄表各1份在卷可參，是被告上開兆豐銀行帳戶確實遭不
      詳成年人士作為詐欺取財使用無訛。
（二）雖被告仍以上開情詞置辯，然查：
  １、被告為臺南人，自稱與「盧仔」於聊天室內認識，竟多次
      前往高雄市找「盧仔」單獨出遊，顯見與「盧仔」情誼匪
      淺，其竟不知「盧仔」的真實姓名、聯絡電話、住處等可
      得特定「盧仔」身分之相關資料，已屬可疑。
  ２、再者，邇來不法詐欺集團成員使用他人帳戶作詐騙被害人
      之犯罪類型層出不窮，並廣經媒體披載，凡對社會動態尚
      非全然不予關注者均能知曉。本件被告於提供前開帳戶之
      資料時，已係年滿25歲，心智成熟之成年人，且其為高中
      畢業，並有工作經驗一節，業據被告供承在卷，其具一般
      之智識程度，其應知如無正當事由，以現今金融帳戶開戶
      的自由便利，任何人基於正當的理由均能輕易開戶，不必
      借用他人的帳戶，於不知悉「盧仔」的真實年籍之情況時
      ，且對「盧仔」不使用自己之帳戶的合法性已產生高度懷
      疑時，竟不詳予查證確認，率爾提供上開帳戶供「盧仔」
      使用，且代為領取現款，被告主觀認知上對「盧仔」可能
      利用其帳戶作為詐騙之工具應有所預見。
（三）按刑法上之故意，分直接故意（確定故意）與間接故意（
      不確定故意），「行為人對於構成犯罪之事實，明知並有
      意使其發生者」為直接故意，「行為人對於構成犯罪之事
      實，預見其發生而其發生並不違背其本意者」為間接故意
      ；一般人至銀行開設帳戶並非難事，如非洗錢、犯罪等不
      法目的，依常情並無捨棄自己帳戶而迂迴使用他人帳戶之
      理，是被告對於「盧仔」可能將其所提供之帳戶資料用來
      作為詐欺取財等非法用途上，應有所預見，且不違背其本
      意，其竟仍恣意提供上開帳戶資料供「盧仔」使用，並代
      為領取現金，足見「盧仔」及所屬詐騙集團之成員將被告
      之帳戶資料用來作為詐欺取財犯罪之用，為被告所容認及
      允許。「盧仔」就不能使用自己的帳戶一節未能合理說明
      ，竟要求被告提供帳戶資料以為使用，此等行為，客觀上
      已屬可疑；如係朋友借款，其朋友匯入非「盧仔」所有之
      帳戶，日後有何證據得向「盧仔」請求返還？顯見「盧仔
      」的朋友借款之說，出於虛捏，應係利用被告之帳戶供為
      某項非正當合法資金進出使用，「盧仔」隱瞞其流程及行
      為人身分曝光之不法意圖亦可預見；此社會現實，係一般
      人本於日常生活經驗即可體察，本件被告對此自亦難諉無
      不知，準此，被告有與「盧仔」共同為詐欺取財犯罪之不
      確定故意，堪可認定。
（四）綜上所述，被告所辯，不足採信，本件事證明確，被告詐
      欺犯行洵以認定。
二、論罪科刑
（一）「盧仔」與所屬詐欺集團成員，共同基於意圖為自己不法
      所有之犯意聯絡，以上述之方式，使被害人甲○○陷於錯
      誤，因而遭人將其本人之金錢自帳戶內轉出，該詐欺集團
      成員所為，應係犯刑法第339 條第1項之詐欺取財既遂罪
      。被告提供上開銀行帳戶予「盧仔」，以供為詐欺取財犯
      罪所用，又代為領取帳戶內之金額，係基於參與他人詐欺
      取財之不確定故意，且所為屬詐欺取財罪構成要件之行為
      ，核其所為，係犯刑法第339條第1項之詐欺取財罪。按共
      同正犯之意思聯絡，原不以數人間直接發生者為限，即有
      間接之聯絡者，亦包括在內。如甲分別邀約乙、丙犯罪，
      雖乙、丙間彼此並無直接之聯絡，亦無礙於其為共同正犯
      之成立（最高法院77年台上字第2135號判例參見）。故被
      告與「盧仔」有直接犯意之聯絡，與「盧仔」所屬詐欺集
      團成員之間就上開詐欺取財犯行，有間接犯意之聯絡，並
      有行為之分擔，均為共同正犯。
（二）爰審酌被告曾有賭博前科，有臺灣高等法院被告前案紀錄
      表在卷可考，其明知所提供之帳戶資料將有可能遭人供做
      詐欺取財犯罪之工具使用，竟仍執意為之，且代為領取現
      金，非惟使詐騙者遂行詐財目的，同時使詐欺者得以隱匿
      其真實身分，減少遭查獲之風險，愈使其肆無忌憚，助長
      犯罪之猖獗，破壞社會秩序甚鉅，兼衡酌本件被害人甲○
      ○因遭詐騙而匯入被告帳戶內之金額，所生具體損害，及
      被告犯後態度等一切情狀，量處如主文所示之刑。
據上論斷，依刑事訴訟法第299條第1項，刑法第28條、第339條
第1項，刑法施行法第1條之1，判決如主文。
本案經檢察官乙○○到庭執行職務。
中    華    民    國    98    年    8    月     13    日
                  刑事第六庭  審判長法  官  施慶鴻
                                    法  官  莊深淵
                                    法  官  李秋娟
以上正本證明與原本無異。
如不服本判決應於收受判決後10日內向本院提出上訴書狀，並應
敘述具體理由；其未敘述上訴理由者，應於上訴期間屆滿後20日
內向本院補提理由書（均須按他造當事人之人數附繕本）「切勿
逕送上級法院」。
                                    書記官  賴瓊珠
中    華    民    國    98    年    8    月     13    日
附錄論罪科刑條文
中華民國刑法第339條第1項
意圖為自己或第三人不法之所有，以詐術使人將本人或第三人之
物交付者，處5年以下有期徒刑、拘役或科或併科1千元以下罰金
。


司法院資訊處製作；財團法人民間司法改革基金會備份。
